臺灣高等法院民事判決
109年度上易字第649號
上  訴  人  林心皓  
訴訟代理人  蘇清文律師
            吳詩凡律師
被 上訴 人  劉哲瑋  
上列當事人間請求侵權行為損害賠償事件，上訴人對於中華民國
109年4月10日臺灣新北地方法院第一審判決（108年度訴字第287
7號）提起上訴，本院於109年10月21日言詞辯論終結，判決如下
：
    主      文
上訴駁回。
第二審訴訟費用由上訴人負擔。　　　　
    事實及理由
壹、程序方面：
　　按債權人以各連帶債務人為共同被告提起給付之訴，被告一
    人提出非基於其個人關係之抗辯，而經法院認為有理由者為
    限，始得適用民事訴訟法第56條第1項之規定(最高法院41年
    台上字第10號判例意旨參照) 。本件上訴人之上訴為無理由
    （詳如後述），上訴效力自不及於未提起上訴之原審被告甲
    ○○，合先敘明。
貳、實體方面　　
一、被上訴人起訴主張：伊與上訴人於民國107 年2 月8 日結婚
    ，婚後居住在新北市○○區○○路000 巷0 號2 樓（下稱中和住
    處）。甲○○明知上訴人為伊之配偶，卻自108 年4 月間起與
    上訴人以逾越友誼之情侶關係交往，108 年6 月11日伊因目
    睹上訴人與甲○○行為親密，與上訴人發生爭執，兩造於翌日
    登記離婚。上訴人與甲○○之情侶交往行為，共同侵害伊之配
    偶權，並導致兩造離婚，情節重大，伊因此受有新臺幣(下
    同)10萬元之非財產上損害等語。依民法第184 條第1 項前
    段、第185 條第1 項前段及第195 條第1 項、第3 項規定，
    求為命上訴人與甲○○連帶給付10萬元，及自起訴狀繕本送達
    翌日起至清償日止，按年息百分之五計算之利息（原審就此
    部分為被上訴人勝訴判決，上訴人不服，提起上訴，未繫屬
    本院部分，不予贅述）。答辯聲明：上訴駁回。
二、上訴人則以：伊與黃琨璇僅為好友，並非情侶關係。兩造係
    因被上訴人善妒、猜忌及溝通不良而離婚，與甲○○無關。被
    上訴人主張伊與甲○○不當交往侵害其配偶權，並無可採等語
    。上訴聲明：㈠原判決不利於上訴人部分，及該部分假執行
    之宣告均廢棄。㈡前項廢棄部分，被上訴人在第一審之訴駁
    回。
三、得心證之理由
　㈠按因故意或過失，不法侵害他人之權利者，負損害賠償責任
    。又不法侵害他人基於父、母、子、女或配偶關係之身分法
    益而情節重大者，被害人雖非財產上之損害，亦得請求賠償
    相當之金額。民法第184條第1項、第195條第3項準用同法第
    1項分別定有明文。因此不法侵害他人基於配偶關係之身分
    法益而情節重大者，被害人雖非財產上之損害，亦得請求賠
    償相當之金額。至其情節是否重大，應視個案侵害程度、損
    害狀況、被害人之痛苦程度及忍受能力等個別情事，客觀判
    斷之。
　㈡查，兩造於107年2月8日結婚，原同住於中和住處，被上訴人
    於108 年5 月30日在該處燒炭自殺獲救後，上訴人要求其回
    母親家居住，108年6月11日被上訴人返回中和住處，發現上
    訴人與甲○○同處房間床上，兩造因此發生爭執，並於當日簽
    立離婚協議書、翌日登記離婚等情，為上訴人所是認（見原
    審卷246頁），並有被上訴人亞東紀念醫院病歷、急診醫囑
    單與急診會診單、原證4照片、離婚協議書等件可稽（見原
    審卷31至73頁、81至85頁）。次查，上訴人與甲○○於兩造離
    婚前之108年6月9日在大街上互相環繞腰部、貼身擁抱，有
    照片可證（下稱原證3照片，見原審卷77至79頁）；再依被
    上訴人提出之照片，甲○○除與上訴人有接吻等親密舉止（照
    片下稱原證6，見原審卷87頁）外，並於致贈上訴人之的七
    夕情人節卡片中記載：「妳的一切我都看在眼裡，四個月了
    ，也是我們第一個七夕情人節，但後期我們變的不太一樣了
    …」（卡片下稱原證7，見原審卷89頁）、又在致上訴人之信
    件記載其對上訴人極為珍愛，已將此生託付，但覺得上訴人
    想要離開等語(信件下稱原證8，見原審卷91至93頁）；另依
    兩造間通訊軟體內容：上訴人於108年5月間多次於甲○○家過
    夜；兩造離婚後，上訴人將其與甲○○談論分手之對話傳送被
    上訴人，稱甲○○曾有女友、上訴人亦有與同性交往之經驗，
    其在被上訴人及甲○○間選擇為難，承認因自私騙了被上訴人
    等語（通訊軟體內容下稱原證9，見原審卷99、101、105至1
    15、131、133、135至145頁）；復參上訴人向被上訴人稱：
    其因為捨不得、貪心，故一直與甲○○見面；甲○○一開始不知
    道兩造之婚姻，但後來知道了，係因其告知會與被上訴人分
    手，故甲○○仍與伊繼續交往等情（對話內容下稱原證12，見
    原審卷273頁），足認上訴人於兩造婚姻關係存續中（即108
    年4月至6月11日間）與甲○○以情侶關係持續交往，且兩造確
    因上訴人與甲○○之婚外情而爆發爭吵，導致離婚收場。上訴
    人顯已侵害被上訴人對於家庭圓滿期待及配偶關係身分法益
    ，且情節重大。上訴人抗辯其與甲○○僅姊妹情誼，並無逾越
    友誼之交往，兩造離婚與甲○○無關云云，均無可採。依上說
    明，被上訴人自得依民法第184條第1項、第195條第3項準用
    同法第1項規定，請求上訴人賠償其損害。次查，上訴人不
    爭執原證3、4、6、7、8及12等證據之形式真正（見本院卷2
    41至243頁）。原證3照片係於公開場合拍攝，未妨害上訴人
    隱私，原證4照片係被上訴人於108年6月11日兩造婚姻關係
    中在共同住所（即中和住處）所拍攝（見原審卷246頁），
    均無不法。又妨害他人婚姻權益之不法行為，常以隱密方式
    為之，被害人不易舉證，是以侵害隱私權之方式而取得之證
    據，是否予以排除，應視證據之取得，是否符合比例原則以
    定；本件上訴人於與訴外人即上訴人之母劉美枝之通訊軟體
    對話中自承其與被上訴人確曾和好（見本院卷210-21頁），
    被上訴人主張原證6、7、8所示禮物、卡片、信件之照片為
    其與上訴人和好期間返回中和住處所拍攝一節，即可採信，
    上訴人復未證明被上訴人有何施以強制力或嚴重侵害法益取
    證之情形，基於侵害配偶權事件證據保全之必要性及手段方
    法之社會相當性考量，認被上訴人取得前揭證據方法係出於
    防衛權利而未逾社會相當性。另關於談話錄音內容如非隱私
    性之對話，又無介入誘導致有誤引虛偽陳述之危險性，基於
    證據保全之必要性，亦應承認其證據能力；本件原證12對話
    錄音，被上訴人為對話之一方，錄取對話自無妨害秘密之不
    法。原證3、4、6、7、8、12均有證據能力，得引為認定事
    實之基礎。上訴人抗辯被上訴人擅自拍攝上訴人與甲○○之活
    動、上訴人私人物件、錄取兩造對話，屬妨害秘密行為，無
    證據能力云云，尚非可採。再查，上訴人於原審明確對原證
    9通訊軟體內容之真正表示無意見，並承認其上「TIFFY」即
    為其本人（見原審卷208頁），屬民事訴訟法第279條第1項
    之自認，而非同法第280條第1項之擬制自認；上訴人迄未證
    明先前之自認與事實不符，亦未經被上訴人同意撤銷自認，
    復於本院表示原證9雖有日期不連續及前後順序顛倒之問題
    ，但內容為上訴人所輸入傳訊（見本院卷207頁），是以，
    上訴人嗣後以書狀爭執原證9之形式真正，抗辯其內容時間
    參雜，應有刪減剪接等情(見原審卷247頁），否認上開自認
    情節，即非可取。
  ㈢次按被害人受有非財產上損害，請求加害人賠償相當金額之
    慰撫金時，法院對於慰撫金之量定，應斟酌實際加害情形、
    所造成之影響、被害人痛苦之程度、兩造之身分地位、經濟
    情形及其他一切狀況為之。兩造家庭因上訴人與甲○○上開婚
    外交往而破裂，被上訴人之幸福遭剝奪，顯然受有相當打擊
    ，被上訴人主張其因上訴人與甲○○之共同侵權行為，受有精
    神痛苦之非財產上損害，自屬有據。本院審酌上訴人與甲○○
    之交往情形；及被上訴人為高職畢業，擔任藥局助理，月薪
    4萬5,000元，名下無不動產；上訴人為大學畢業，擔任舒壓
    按摩店經理，月薪約5萬元，名下有汽車1輛及房屋1筆之兩
    造學歷、職業、經濟能力等一切情狀（見原審卷187、209頁
    ，及保密卷附稅務電子閘門財產所得調件明細表），認被上
    訴人請求上訴人給付精神慰撫金10萬元為適當，應予准許。
四、綜上所述，被上訴人依民法第184 條第1 項前段、第195 條
    第1 項及第3 項規定，請求上訴人給付10萬元，及自起訴狀
    繕本送達翌日（即108年11月9日，見原審卷163頁）起至清
    償日止，按年息百分之五計算之利息，核無不合，應予准許
    。原審就此部分為被上訴人勝訴判決，依職權宣告假執行，
    並酌定擔保准上訴人免為假執行，核無違誤，上訴意旨指摘
    原判決此部分不當，求予廢棄改判，為無理由，上訴應予駁
    回。
五、本件事證已臻明確，兩造其餘之攻擊或防禦方法及所用之證
    據，經本院斟酌後，認為均不足以影響本判決之結果，爰不
    逐一論列，附此敘明。
六、據上論結，本件上訴為無理由，依民事訴訟法第449 條第1
    項、第78條，判決如主文。
中　　華　　民　　國　　109 　年　　 11　 月　　11  　日
                  民事第二十三庭
                      審判長法  官  蕭胤瑮
                            法  官  許勻睿
                            法  官  袁雪華
正本係照原本作成。
不得上訴。
中　　華　　民　　國　　109 　年　　11　　月　　11　　日

  　　　　　　　　　　　　　書記官  蕭英傑